【裁判字號】    98,審易,53
【裁判日期】    980804
【裁判案由】    毒品危害防制條例
【裁判全文】
臺灣臺東地方法院刑事判決              98年度審易字第53號
公  訴  人  臺灣臺東地方法院檢察署檢察官
被      告  乙○○
上列被告因違反毒品危害防制條例案件，經檢察官提起公訴（98
年度毒偵字第180號），本院行簡式審判程序，判決如下：
    主    文
乙○○施用第二級毒品，累犯，處有期徒刑陸月，如易科罰金，
以新臺幣壹仟元折算壹日。
    犯罪事實
一、乙○○前於民國88年間因違反毒品危害防制條例案件，經臺
    灣花蓮地方法院以 88年度毒聲字第344號裁定送觀察、勒戒
    ，因有繼續施用毒品傾向，經本院以 88年度毒聲字第292號
    裁定令入戒治處所施以強制戒治，並於89年 8月19日戒治期
    滿執行完畢，而經臺灣臺東地方法院檢察署檢察官以89年度
    戒毒偵字第74號案件為不起訴處分確定，又於93年間因竊盜
    案件，經臺灣雲林地方法院以 93年度簡上字第103號判處有
    期徒刑2年8月確定，復於93年間因犯施用毒品案件，經臺灣
    雲林地方法院以93年度訴字第574號各判處有期徒刑1年、7
    月，應執行有期徒刑1年4月確定，嗣由臺灣雲林地方法院以
    96年度聲減字第637號裁定各減為有期徒刑6月、3月又15 日
    ，並與前開竊盜罪所處之有期徒刑2年8月，定應執行有期徒
    刑3年4月確定，於96年 8月23日假釋併付保護管束，而於96
    年12月30日保護管束期滿未經撤銷假釋，上揭徒刑視為執行
    完畢在案。竟不知悔改，猶基於施用第二級毒品甲基安非他
    命之犯意，於98年5月22日晚上 11時許，在臺東縣臺九線太
    麻里路段其所駕駛之自用小客車上，施用第二級毒品甲基安
    非他命 1次。嗣於98年5月24日下午2時許，在臺東縣臺東市
    ○○路1028號前，遭警另案緝獲後，經徵其同意由警採集其
    尿液（檢體編號：B-053號）送驗，始悉上情。
二、案經臺東縣警察局臺東分局報請臺灣臺東地方法院檢察署檢
    察官偵查起訴。
    理    由
一、本件被告乙○○所犯係死刑、無期徒刑或最輕本刑為三年以
    上有期徒刑或高等法院管轄第一審案件以外之罪，其於準備
    程序期日就被訴事實為有罪之陳述，經本院告知簡式審判程
    式之旨，並聽取公訴人及被告之意見後，經合議庭裁定由受
    命法官獨任進行簡式審判程序，是依刑事訴訟法第273條之2
    規定，本件之證據調查，不受同法第159條第1項、第 161條
    之2、第161條之3、第163條之1及第164條至第170條。
二、據以論罪之證據名稱：
（一）被告乙○○於本院準備程序及審理時之自白。
（二）勘察採證同意書、臺東縣警察局臺東分局98年度偵辦毒品
      案件尿液採集代碼一覽表、慈濟大學濫用藥物檢驗中心檢
      驗總表各1紙。
（三）臺灣臺東地方法院檢察署刑案資料查註紀錄表、臺灣高等
      法院被告前案紀錄表各1份。
（四）綜上各節相互佐證，被告自白核與事實相符，應堪採信，
      本件事證明確，被告犯行堪以認定，應予依法論科。
三、論罪量刑之理由：
（一）按經觀察、勒戒或強制戒治執行完畢釋放後， 5年內再犯
      第10條之罪者，應由檢察官偵查起訴，毒品危害防制條例
      第20條第3項、第23條第2項分別定有明文。而參酌該條例
      第20條第3項立法理由：「觀察、勒戒或強制戒治後5年後
      再犯者，顯見前所實施之觀察、勒戒或強制戒治已足以遮
      斷其施用毒品之癮，為期自新及協助其斷除毒癮，對此 5
      年後再犯者爰明定仍適用初犯之規定，先經觀察勒戒、強
      制戒治之程序」及第23條第 2項之立法理由：「經觀察、
      勒戒或強制戒治後 5年內再犯者，其再犯率甚高，原據以
      實施之觀察勒戒及強制戒治既已無法收其實效，爰施以刑
      事處遇」，足見 5年後再犯者，應再適用觀察、勒戒程序
      ，係因前所實施之觀察、勒戒或強制戒治已足以遮斷其施
      用毒品之癮，致 5年內未再犯，故再予其自新機會，重啟
      觀察、勒戒程序；如觀察、勒戒或強制戒治執行完畢釋放
      後5年內曾再犯施用毒品案件，且於再犯後5年內復有施用
      毒品犯行，則之前戒毒程序顯未能有效遮斷其施用毒品之
      癮，依前開立法意旨，自無再施以觀察、勒戒之必要，應
      由檢察官偵查起訴（最高法院95年第 7次刑事庭會議決議
      參照）。被告乙○○前因施用毒品案件，於89年 8月19日
      戒治期滿執行完畢，已如前述，本次公訴人起訴被告施用
      毒品之犯行係於98年 5月22日，雖距離前述強制戒治執行
      完畢釋放日已逾 5年，然被告於前述強制戒治出所釋放日
      後 5年內即曾因再犯施用毒品案件，經臺灣雲林地方法院
      及本院分別以 93年度訴字第574號及98年度訴字第82號判
      處罪刑確定，揆諸前開說明，公訴人就被告本件施用毒品
      之犯行提起公訴，核無違誤，自應由本院依法判決。
（二）按甲基安非他命為毒品危害防制條例第2條第 2項第2款所
      明定之第二級毒品。核被告乙○○所為，係犯毒品危害防
      制條例第10條第 2項之施用第二級毒品罪。被告施用甲基
      安非他命而持有該毒品之低度行為，應為施用之高度行為
      所吸收，不另論罪。查被告有如犯罪事實欄所載論罪科刑
      執行情形，有卷附臺灣高等法院被告前案紀錄表 1份可按
      ，其受有期徒刑執行完畢後 5年以內再故意犯本案法定刑
      為有期徒刑之罪，為累犯，應依刑法第47條第 1項規定加
      重其刑。爰審酌被告年值青春，不思尋求正當之身心發展
      ，前已因施用毒品之行為，而受觀察勒戒、強治戒治之執
      行，猶因施用甲基安他命再犯本罪，顯見其自制力薄弱，
      未衷心悛悔，漠視法令之禁制與刑罰處遇，惟兼衡酌其施
      用甲基安非他命所生危害實以自戕健康為主，於他人尚無
      明顯重大危害，及犯後供認無隱，態度尚佳等一切情狀，
      量處如主文所示之刑，並諭知易科罰金之折算標準。至於
      被告施用甲基安非他命所用之玻璃球1個，為被告所有供
      施用甲基安非他命所用之物，但已經被告丟棄乙情，業據
      被告陳明在卷 (見本院卷第35頁) ，且其非屬專供施用毒
      品之器具，亦未扣案，其沒收與否對於預防犯罪及公共利
      益或公共安全之維護，並無絕對影響，為免將來執行困難
      ，爰不另為沒收之諭知，附此敘明。
四、應適用之法條：
    依刑事訴訟法第273條之1第1項、第299條第1項前段、第310
    條之2、第454條，毒品危害防制條例第10條第2項，刑法第1
    1條前段、第47條第1項、第41條第1項前段，判決如主文。
本案經檢察官甲○○到庭執行職務。
中    華    民    國    98    年    8     月    4     日
                  刑事第二庭    法  官  蔡慧雯
以上正本證明與原本無異。
如不服本判決應於收受送達後10日內向本院提出上訴書狀，並應
敘述具體理由；其未敘述上訴理由者，應於上訴期間屆滿後20日
內向本院補提理由書（均須按他造當事人之人數附繕本）。「切
勿逕送上級法院」。
                                書記官  林慧芬
中    華    民    國    98    年    8     月    5     日
附錄論罪科刑法條全文:
毒品危害防制條例第10條
施用第一級毒品者，處6月以上5年以下有期徒刑。
施用第二級毒品者，處3年以下有期徒刑。


司法院資訊處製作；財團法人民間司法改革基金會備份。
